【裁判字號】    92,簡抗,7
【裁判日期】    920227
【裁判案由】    損害賠償
【裁判全文】
臺灣臺中地方法院民事裁定  九十二年度簡抗字第七號
    抗  告  人  翔賀旅行社有限公司
    法定代理人  鍾明玉
    抗  告  人  甲○容
    共      同
    送達代收人  游琦俊律師
    相  對  人  山富國際旅行社股份有限公司
                            設台北市中山區○○○路○段九八號三樓
    法定代理人  陳國森      住.
右當事人間請求損害賠償事件，抗告人對於中華民國九十一年十月二十五日本院臺中
簡易庭九十一年度中簡字第二八七九號裁定提起抗告，本院裁定如左：
      主      文
原裁定廢棄。
      理      由
一、定法院之管轄，以起訴時為準，民事訴訟法第二十七條定有明文，此即「管轄恆
    定原則」之具體條文，是原告起訴時，受訴法院享有管轄權者，縱令訴訟繫屬後
    ，定管轄之情事有變更，於該法院之管轄權並無影響，最高法院著有二十二年抗
    字第三九一號判例甚明。原告對分公司起訴後，於訴訟進行中將被告更正為總公
    司，應認為訴之變更，亦有最高法院四十年台上字第一０五號判例可資參照。關
    於專屬管轄之規定，有關公益，不得由當事人任意變更，故亦不得違反此限制而
    為訴之變更或追加，因此，民事訴訟法第二百五十七條乃規定：訴之變更或追加
    ，如新訴專屬他法院管轄或不得行同種之訴訟程序者，不得為之，反之，如追加
    或變更之新訴非專屬他法院管轄或非不得行同種訴訟程序，並經法院准許變更或
    追加者，則不問該新訴於受訴法院有無管轄權，依前開法條之反面解釋且參諸管
    轄恆定原則之法理，原受訴法院因之而得管轄 (最高法院就此一問題並未表示見
    解，國內似尚無學者表示反對意見，而王甲乙、楊建華、鄭健才合著「民事訴訟
    法新論」第三０八頁、三民書局經銷、七十七年九月版；陳計男著「民事訴訟法
    論  (上)」第二二八頁、三民書局印行、八十九年十一月修訂初版，均同此見解
    ；另民事訴訟研討基金會發行八十四年三月三版之「民事訴訟法之研討 (三) 」
    ，第五四九頁范光群教授報告及第五八六頁至五九０頁邱聯恭教授會後提出之補
    註資料，亦均隱含同上見解)。
二、抗告意旨略以：兩造簽訂之契約有以台中為債務履行地之默示合意，本院應有管
    轄權，原審裁定認本院無管轄權，認事用法顯有違誤，爰請求廢棄原裁定等語。
三、本院查：抗告人所陳：兩造簽訂之旅遊契約有以台中為債務履行地之默示合意等
    語一節，是否屬實，姑且不論。惟抗告人提起本訴時，係以設於台中市○區○○
    路二十號六樓之三之「山富國際旅行社股份有限公司台中分公司」即相對人分公
    司為被告，此有起訴狀及分公司基本資料查詢單附於原審卷宗可稽 (見原審卷第
    四頁、第四十一頁) ，是本件訴訟起訴時本院應有管轄權，且依管轄恆定原則，
    並不因其後定管轄之情事有變更而影響管轄權。嗣抗告人於九十一年九月二十三
    日提出民事準備  (一)狀，將被告由分公司更正為總公司即相對人，有上開書狀
    附於原審卷宗可查  (見原審卷第三三頁)，已屬訴之變更，雖相對人公司設址於
    台北市中山區○○○路○段九八號三樓，非本院轄區，但該變更之新訴既非專屬
    他法院管轄亦非不得行同種之訴訟程序，應屬明確。而原審裁定就該訴之變更是
    否准許，雖未於裁定中說明，然觀諸該裁定當事人欄將相對人逕列為被告，可得
    推知原審業已准許變更，應堪認定。執此，縱認變更後之新訴本院原無管轄權，
    但揆諸前揭說明，原審就訴之變更既已准許，本院就變更後之新訴仍得管轄，並
    非無管轄權。從而原審遽認本件無管轄權，並依職權裁定移送台灣台北地方法院
    ，容有未洽，雖抗告人之抗告理由與本院之前揭認定理由並非相同，但參考民事
    訴訟法第四百七十五條第二項規定之法旨，本院並不受抗告理由之拘束 (吳明軒
    著「中國民事訴訟法  (下冊)」第一四四八頁、三民書局經銷，八十九年九月修
    訂五版），抗告人指摘原裁定不當，求予廢棄，為有理由。
據上論結，本件抗告為有理由，依民事訴訟法第四百三十六條之一第三項、第四百九
十二條第二項，裁定如主文。
中      華      民      國        九十二    年      二      月  二十七  日
                                      臺灣臺中地方法院民事第一庭
~B審判長法官   林清鈞
~B      法官   陳宗賢
~B      法官  劉長宜
右為正本係照原本作成。
不得再抗告。
中      華      民      國      九十二      年      三       月    五    日
~B法院書記官


司法院資訊處製作；財團法人民間司法改革基金會備份。
